臺灣高雄地方法院交通事件裁定　　 　　96年度交聲字第344號
原處分機關　交通部公路總局高雄區監理所
異　議　人　甲○○
即受處分人
上列異議人即受處分人因違反道路交通管理處罰條例案件，對於
交通部公路總局高雄區監理所民國96年4 月18日所為之處分（處
分案號：高監自裁字裁80-DB0000000號），聲明異議，本院裁定
如下：
    主  文
異議駁回。
    理  由
一、本件聲明異議意旨略以：原處分機關以異議人即受處分人甲
    ○○於民國96年3 月16日11時45分，將所有之車牌號碼8457
    -ML 號自用小客車違規停放於身心障礙專用停車位上，因而
    依道路交通管理處罰條例第56條第1 項第10款之規定，裁處
    異議人罰鍰新台幣（下同）1,200 元，惟異議人確實領有身
    心障礙者專用停車位識別證，其雖未將該證黏貼於汽車之擋
    風玻璃上，然當日確有將該證放置於汽車之儀表板上方，是
    原處分機關所為之上揭處分顯有違誤，為此依法聲明異議等
    語。
二、按「公共停車場應保留百分之二比例做為身心障礙者專用停
    車位，車位未滿50個之公共停車場，至少應保留1 個身心障
    礙者專用停車位。非領有專用停車位識別證明之身心障礙者
    或其家屬，不得違規佔用。前項身心障礙者專用停車位之設
    置地點、空間規劃、使用方式、識別證明之核發及違規佔用
    之罰則等由中央主管機關會同交通、營建等相關單位定之」
    、「使用身心障礙者專用停車位者，除掛有專用牌照之車輛
    外，應將專用停車位識別證置於汽車擋風玻璃明顯處或黏貼
    於機車車首，以供查核檢驗。」，身心障礙保護法笫48條及
    身心障礙者專用停車位設置管理辦法笫9 條笫1 項分別定有
    明文。又按，「汽車駕駛人停車時，有下列情形之一者，處
    新臺幣600 元以上1,200 元以下罰鍰：．．．十、於身心障
    礙專用停車位違規停車。…第一項第十款應以最高額處罰之
    ，…」，道路交通管理處罰條例笫56條笫1 項笫10款、第3
    項亦分別定有明文。
三、經查：
  (一)本件異議人於上揭時間，將其所有車牌號碼8457-ML 號之自
    用小客車停放於位於中壢市○○路152 號之身心障礙者專用
    停車位，經桃園縣政府警察局執勤警員以異議人違反道路交
    通管理處罰條例第56條第1 項第10款之規定掣單舉發，並經
    原處分機關裁處1,200 元罰鍰各節，業據異議人陳明在卷，
    並有上開裁決書及桃園縣政府桃警局交字第DB0000000 號舉
    發違反道路交通管理事件通知單各1 份存卷可參。而異議人
    為輕度精神障礙，領有高雄縣政府所核發之身心障礙者專用
    停車位識別證乙節，亦有高雄縣政府96年5 月3 日府社障字
    第0960099761號函暨附件1 份在卷可佐，並經本院當庭勘驗
    異議人所持有之身心障礙者專用停車位識別證無訛，此部分
    事實均堪認定。
  (二)本件異議人固不否認並未將身心障礙者專用停車位識別證黏
    貼於汽車擋風玻璃上，惟辯稱伊當日有將身心障礙者專用停
    車位識別證放在上開自小客車之儀表板上方靠近左側後照鏡
    之位置，採證照片可能因拍攝角度之關係而未照出來云云，
    惟觀卷附採證照片分別針對上開自小客車之正面及側面拍攝
    之結果，上開自小客車儀表板上方除於左下側可看見1 紙青
    藍色之紙張黏貼於擋風玻璃上外，並未見到有其他之證件，
    而異議人所持有之身心障礙者專用停車位識別證乃係長方形
    、黃底黑字圖案，此經本院當庭勘驗無訛，是異議人當日若
    有將該識別證放置在汽車儀表板上方之明顯處，以該識別證
    之大小、顏色，應可於照片上清楚辨識，此並不因採證照片
    之拍攝角度或拍攝時擋風玻璃之反射光線而有差異，況本件
    乃係執勤員警現場拍照後逕行舉發，而交通勤務警察或依法
    令執行交通稽查任務人員，開單舉發違反道路交通管理處罰
    條例所列之違規事實，經公路主管機關或警察機關所為之裁
    決處罰，本質上為行政處分，係公務員基於職務上權力，依
    法就特定之具體事件所為，並具有公法上效果之單方行政行
    為。而根據公務員為公法上行為具有公信力之原則，該行政
    處分當可被推定為真正，且其據以依法處分之事實認定，亦
    應可推定為正確無誤，而異議人於此並未就該執勤員警之舉
    發是否有誤提出相關證據以供調查，本院亦查無任何證據足
    資證明其有捏造事實違法取締之情事，則本案執勤員警本其
    維護交通秩序、安全職責所為之舉發，自應受到合法、正確
    之推定。是異議人當日並未將身心障礙者專用停車位識別證
    放置於車上明顯可資辨別處之事實，堪以認定，異議人上開
    所辯並無足採。
  (三)次按，身心障礙者專用停車位設置管理辦法之立法目的主要
    在於維護身心障礙者之合法權益及生活，保障其公平參與社
    會生活之機會，結合政府及民間資源，規劃並推行各項扶助
    及福利措施，乃於身心障礙者保護法第48條授權訂定身心障
    礙者專用停車位設置管理辦法。而專用停車位識別證應由身
    心障礙者本人親自持用或家屬乘載身心障礙者本人時持用。
    前項家屬如未乘載身心障礙者本人時，不得使用專用停車位
    識別證。掛有專用牌照之車輛，由身心障礙者本人使用或乘
    載身心障礙者本人時，得使用身心障礙者專用停車位，身心
    障礙者專用停車位設置管理辦法第12條定有明文，考其立法
    意旨應在於藉由專用停車位識別證之查核，以檢驗殘障車位
    實際佔用者之身分，確保使用殘障車位之人為身心障礙者，
    防止一般民眾駕駛身心障礙車輛或一般車輛而佔用殘障車位
    ，破壞立法美意。是汽車駕駛人縱使於身分上符合將車輛停
    放於身心障礙者專用停車位之規定，惟如其未依規定將專用
    停車位識別證放置於車內擋風玻璃明顯處時，將使查核之員
    警無法判定該車是否屬於已登記身心障礙車輛及該車實際駕
    駛人或車上之人是否為身心障礙者，就此，內政部亦以90年
    12月11日（90）台內社字第9036856 號函表示：「有關使用
    身心障礙者專用停車位者，應將專用停車位識別證置於汽車
    擋風玻璃明顯處或黏貼於機車車首以供查核驗證，對於違規
    者當依道路交通管理處罰條例相關規定辦理。」等語明確。
    從而，身心障礙者倘未依身心障礙者專用停車位設置管理辦
    法笫9 條笫1 項規定將專用停車位識別證置於汽車擋風玻璃
    明顯處或黏貼於機車車首，以供查核檢驗，即逕自將車輛停
    放於身心障礙專用停車位內，自屬違規停車，要屬無疑。今
    異議人既未將身心障礙者專用停車位識別證置於汽車擋風玻
    璃明顯處，執勤員警自難以認定當時實際駕駛車輛者為身心
    障礙者本人，縱認異議人係一時疏忽而未將識別證放置於車
    上明顯處，惟參酌行政罰法第7 條：違反行政法上義務之行
    為非出於故意或過失者，不予處罰之規定意旨，異議人仍應
    就其過失之行為擔負其責，亦難認此可作為其未違規使用身
    心障礙者專用停車位之理由。
  (四)綜上，本件異議人上開違規行為，洵堪認定，原處分機關依
    道路交通管理處罰條例第56條第1 項第10款及同條第3 項之
    規定裁處異議人1,200 元之罰鍰，核無違誤，是本件聲明異
    議為無理由，應予駁回。
四、應依道路交通案件處理辦法第19條，裁定如主文。
中　　華　　民　　國　　96　　年　　5 　　月　　31　　日
                     交通法庭  法　官  郭宜芳
以上正本證明與原本無異。
如不服本裁定，應於送達後5日內，向本院提出抗告狀。
中　　華　　民　　國　　96　　年　　5 　　月　　31　　日
                                書記官  陳素徵
